【裁判字號】    98,重訴,2311
【裁判日期】    980907
【裁判案由】    毒品危害防制條例
【裁判全文】
臺灣臺中地方法院刑事判決            98年度重訴字第2311號
公  訴  人  臺灣臺中地方法院檢察署檢察官
被      告  甲○○
                    現羈押於臺灣臺中看守所
選任辯護人  郭隆偉律師
上列被告因毒品危害防制條例案件，經檢察官提起公訴（98年度
偵字第8484號），本院判決如下：
    主    文
甲○○運輸第一級毒品，累犯，處有期徒刑拾捌年。扣案之第一
級毒品海洛因磚貳塊（合計驗餘淨重陸佰玖拾伍點肆陸公克），
均沒收銷燬之；扣案之第三級毒品愷他命捌包（合計驗餘淨重柒
佰玖拾陸點陸捌公克）、海洛因外包裝貳個、愷他命外包裝捌個
、手提袋壹個、SNOY牌行動電話手機壹支（含門號0000000000SI
M卡 壹枚）及NISSAN牌車號6869－WB號自用小客車壹輛，均沒收
。
    犯 罪 事 實
一、甲○○（綽號飛鏢）曾犯殺人案件，經最高法院於民國89年
    8 月17日以89年度台上訴字第4899號判決有期徒刑8 年確定
    ，於92年9 月23日縮短刑期假釋出獄，96年4 月1 日假釋期
    滿，未執行之刑，以已執行論。詎其仍不知悔改，明知海洛
    因、愷他命（俗稱K 他命）係毒品危害防制條例第2 條第2
    項第1 款、第3 款規定之第一級毒品及第三級毒品，未經許
    可不得持有、運輸，竟與不知真實姓名年籍，綽號「阿文」
    之成年男子，共同基於運輸第一級毒品及第三級毒品之犯意
    聯絡，於98年3 月30日下午19時30分許，在國道1 號高速公
    路五股交流道附近之加油站，受「阿文」之託付，寄藏「阿
    文」所有之第一級毒品海洛因磚2 塊（合計驗餘淨重695.46
    公克、純度77.67%、純質淨重540.16公克）、第三級毒品愷
    他命8 包（合計總毛重806.59公克、驗前總純質淨重約773
    公克、合計驗餘淨重796.68公克）、夾鏈袋1 包（均裝於手
    提袋內），甲○○應允後，將上開手提袋及毒品等藏放在其
    所有之車牌號碼6896－WB號自小客車（原車號為0959－SG號
    ）右前乘客座後方之置物箱內，並駕駛該車出發，運輸至其
    位於臺中市○○區○○路491 巷5 號租處外，並將該車停在
    該空地上，而未將上述毒品等物取出，俟「阿文」之指示再
    轉運至他處。嗣於98年4 月1 日0 時41分、47分、「阿文」
    以門號0000000000號行動電話，與甲○○所有門號00000000
    00號行動電話聯絡後，甲○○自該處駕駛上開自用小客車，
    運輸上開毒品欲至臺北交予「阿文」，適逢於同日凌晨1 時
    58分許，甲○○不知情之友人王政偉（業經檢察官另案不起
    訴處分）以0000000000號行動電話撥打予甲○○，甲○○遂
    駕車前往蘭夏汽車旅館搭載王政偉，共同前往臺北地區，俟
    於同日凌晨2 時40分許，甲○○駕駛上開自小客車，途經國
    道中山高速公路后里收費站北上車道時，為警攔檢搜索查獲
    ，並在該車內扣得「阿文」所有之海洛因磚2 塊（合計驗餘
    淨重695.46公克、純度77.67%、純質淨重540.16公克）、愷
    他命8 包（合計總毛重806.59公克、驗前總純質淨重約773
    公克，合計驗餘淨重796.68公克）、夾鏈袋1 包及手提袋1
    個，甲○○所有供運輸毒品聯絡使用之SONY ERRICSSON牌行
    動電話1 支（含門號0000000000號SIM 卡1 枚）及NISSAN牌
    車牌號碼6896－WB號自用小客車1 輛，甲○○所有非供運輸
    毒品使用第四級毒品一粒眠99顆、現金新臺幣（下同）53萬
    4 千元、合作金庫銀行存摺1 本（帳號0000000000000 號）
    、台新銀行存摺1 本（帳號0000000000000 號）、帳冊1 本
    等物，警方並帶同甲○○、王政偉於同日凌晨3 時40分許，
    前往渠等位於臺中市○○區○○路49 1巷5 號租處內，分別
    扣得王政偉所有之房屋租賃契約1 本、第三級毒品愷他命1
    小包，毛重約1.1 公克、帳冊1 本，及扣得甲○○所有非供
    運輸毒品使用之第四級毒品一粒眠10顆、第二級毒品大麻1
    小包，毛重0.5 公克、第二級毒品甲基安非他命1 小包，毛
    重0.5 公克等物（甲○○所犯施用、持有第二級毒品罪嫌部
    分，由檢察官另案偵辦中）。
二、案經臺灣臺中地方法院檢察署檢察官指揮行政院海岸巡防署
    中部地區巡防局移送及臺中市警察局第四分局報告該署檢察
    官偵查起訴。
    理    由
壹、證據能力部分：
一、按電話監聽譯文，僅屬依據監聽錄音結果予以翻譯之文字，
    固具文書證據之外觀，但實際上仍應認監聽所得之錄音帶，
    始屬調查犯罪所得之證物，乃刑事訴訟法第165 條之1 第2
    項所稱之新科技證物，如其蒐證程序合法，且當事人已承認
    監聽錄音譯文之內容屬實，或對於該譯文內容並無爭執，而
    法院復已就該譯文依法踐行調查證據程序者，該監聽錄音之
    譯文即與播放錄音有同等價值，自有證據能力（最高法院98
    年度臺上字第527 號判決意旨參照）。又若被告或訴訟關係
    人對其譯文之真實性發生爭執或有所懷疑時，法院自應依刑
    事訴訟法第165 條之1 第2 項規定，勘驗該監聽之錄音帶踐
    行調查證據之程序，以確認該錄音聲音是否為本人，及其內
    容與通訊監察譯文之記載是否相符。故如監聽錄音帶已滅失
    ，或因保存不善而無法顯示聲音，而被告或訴訟關係人對監
    聽譯文復有爭執時，因監聽譯文之真實性無法獲得確保，自
    不得僅憑監聽譯文作為判斷之依據（最高法院97年度臺上字
    第6417號判決意旨參照）。被告之辯護人於準備程序時表示
    ：否認與本案有關通訊監察譯文具有證據能力云云（見本院
    卷第36頁反面）。惟查，臺灣臺中地方法院檢察署檢察官對
    被告所使用之0000000000號行動電話實施通訊監察，再依據
    該監察錄音內容製作監聽譯文，被告上開行動電話與「阿文
    」所使用0000000000行動電話，分別於98年4 月1 日凌晨0
    時41分、47分、1 時12分、2 時2 分、2 時18分之通訊譯文
    ，經受命法官會同辯護人、檢察官及被告，當庭播放錄音光
    碟勘驗結果，核與警方所製作監聽譯文相同等節，有本院98
    年度聲監字第333 號通訊監察書、臺灣臺中地方法院檢察署
    98年4 月22日中檢輝良98聲監501 字號034261號函及本院勘
    驗筆錄在卷（見本院卷第51頁至第52頁）可稽，足見上述監
    聽譯文，確係被告與「阿文」就運輸毒品之對話，核與監聽
    錄音有相同之價值，自有證據能力。
二、復按被告以外之人（包括證人、鑑定人、告訴人、被害人及
    共同被告等）於審判外之陳述雖不符刑事訴訟法第159 條之
    1 至之4 等4 條之規定，而經當事人於審判程序同意作為證
    據，法院審酌該言詞陳述或書面陳述作成時之情況，認為適
    當者，亦得為證據；當事人、代理人或辯護人於法院調查證
    據時，知有刑事訴訟法第159 條第1 項不得為證據之情形，
    而未於言詞辯論終結前聲明異議者，視為有前項之同意，同
    法第159 條之5 定有明文。立法意旨在於傳聞證據未經當事
    人之反對詰問予以核實，原則上先予排除。惟若當事人已放
    棄反對詰問權，於審判程序中表明同意該等傳聞證據可作為
    證據；或於言詞辯論終結前未聲明異議，基於尊重當事人對
    傳聞證據之處分權，及證據資料愈豐富，愈有助於真實發見
    之理念，且強化言詞辯論主義，使訴訟程序得以順暢進行，
    上開傳聞證據亦均具有證據能力。本案被告、辯護人、公訴
    人於本院準備程序時就本院引用之證人王政偉於警訊中之陳
    述及下列其他文書證據等資料，均同意做為證據使用，且本
    院審酌證據作成之形式，均無瑕疵、與待證事實具有關聯性
    等情況，認為適當，且無違法取得之情形，既經本院依刑事
    訴訟法規定踐行調查證據程序，均具有證據能力。
貳、實體部分：
一、訊據被告甲○○固坦承於前揭時、地，為「阿文」寄藏內裝
    有愷他命及夾鏈袋之手提袋，放入其駕駛上開自用小客車右
    前座後方置物內，載回其位於臺中市○○區○○路491 巷5
    號租處，將該車停放在空地，並未自車上取出上開毒品，嗣
    經「阿文」於98年4 月1 日零時許，以上開行動電話與其聯
    絡後，方駕駛上開車輛內載不知情之王政偉，欲將上述毒品
    送至臺北交還「阿文」，於行經后里收費站為警查獲，並扣
    得上述物品等事實不諱，惟矢口否認有何運輸第一級毒品海
    洛因之犯行，辯稱：「阿文」交給我手提袋時，並沒有告訴
    我袋內裝有海洛因，因為手提袋最上面是裝愷他命，不知道
    下面還有海洛因，我只是受「阿文」託保管愷他命而已，並
    無運送毒品。而且扣押毒品經鑑定結果並無沒有我的指紋，
    顯示我沒有觸摸這些毒品，我是在不知情的情形下持有海洛
    因云云。惟查：
  (一)被告與「阿文」以上述行動電話聯絡後，被告遂駕駛上述小
    客車內載不知情之王政偉，運輸前揭海洛因、愷他命等物欲
    至臺北交還予「阿文」，早經警方對被告所使用0000000000
    號行動電話進行監聽，掌握情資而在后里收費站查獲，並在
    被告所有之車內扣得「阿文」所有之海洛因磚2 塊、愷他命
    8 包、夾鏈袋1 包及手提袋1 個等事實，業據證人王政偉、
    賴威翔分別於警詢中及本院審理時證述（見警卷第8 頁至10
    頁、本院卷第68頁至第70頁反面）綦詳，並有扣案「阿文」
    所有之海洛因磚2 塊（合計驗餘淨重695.46公克、純度77.6
    7%、純質淨重540.16公克）、愷他命8 包（合計總毛重806.
    59公克、驗前總純質淨重約773 公克，合計驗餘淨重796.68
    公克）、夾鏈袋1 包及手提袋1 個，被告所有供運輸毒品聯
    絡使用之SONY ERRICSSON牌行動電話1 支（含門號00000000
    00號SIM 卡1 枚）及NISSAN牌車牌號碼6896－WB號自用小客
    車1 輛可佐，復有查獲現場照片16張、0000000000行動電話
    查詢資料、0000000000、0000000000行動電話雙向通聯紀錄
    各1 份及0000000000號行動電話通訊監察譯文1 份在卷為憑
    。再者扣案之毒品經送請鑑定結果，其中海洛因磚2 塊確均
    含第一級第6 項毒品海洛因成分，合計淨重695.46公克（空
    包裝總重70.86 公克）、純度77.67%、純質淨重540.16公克
    ；其中送驗之愷他命8 包，經編號A1至A8，經檢視均為白色
    晶體，外觀型態均相似，隨機抽取編號A2鑑定，(1)驗前總毛
    重806.59公克（包裝塑膠袋總重約9.68公克）。(2)編號A2：
    1.淨重100.13公克，取0.23公克鑑定用罄，餘99.9公克。2.
    檢出三級毒品愷他命成分。3.純度約97% 。(3)依據抽測純度
    值，推估編號A1至A8均含愷他命之驗前總純質淨重約773.00
    公克（驗前總毛重806.59公克，減去包裝塑膠袋總重約9.68
    公克，再減去取0.23公克鑑定後，等於合計驗餘淨重796.68
    公克）等節，分別有法務部調查局濫用藥物實驗室98年4 月
    28日調科壹字第098230 13260號鑑定書、內政部警政署刑事
    警察局98年5 月18日刑鑑字第0980048099號鑑定書各1 份在
    卷（見偵卷第53頁、第123 頁）可參，足見被告所運輸之物
    品，確為第一級毒品海洛因、第三級毒品愷他命無訛。
  (二)依證人賴威翔於本院審理證述：「（問：從3 月31日到4 月
    1 日間之譯文內容，可否看出飛鏢車上有毒品？『提示譯文
    並告以要旨』）…譯文有提到對方要他開快一點，他說那個
    有辦法開快嗎，依我經驗判斷，應該是因為車上有毒品的緣
    故。」、「（問：本件查扣的海洛因淨重540.16公克，市價
    為何？）1 塊海洛因磚就可以賣得160 萬左右，它的純度比
    較高，應該總共可以賣到320 萬左右，如果零售賣的話，至
    少售價會比一整塊買多達3 至4 倍。」、「（問：依照你們
    偵辦的過程中，逮捕被告過程及監聽所得，甲○○對於他車
    內紙袋裝有兩塊海洛因磚，是否事先知情？）我認為他知情
    ，整個監聽及逮捕過程中會查到那兩塊海洛因磚是意外，監
    聽過程中只有聽到關於愷他命及搖頭丸的事情，沒有聽到關
    於海洛因的事情，我之所以認為甲○○知情是因為茶葉袋（
    即手提袋）剛起出的時候，甲○○馬上表示東西不是他的，
    若他不知道裡面有海洛因，當時不需要馬上作強烈的否認。
    」、「（問：你剛才有提到被告在監聽錄音時，有跟對方表
    示『有那麼快嗎？慢慢開吧，那個有辦法開快嗎？』你表示
    研判是被告車上裝有毒品才會這樣講的依據為何？）如果開
    快車的話，容易被國道警察注意攔檢，且他的車子引擎有改
    裝過，很大聲，有加擾流板，他們的音響開很大，容易引起
    警方的側目。」等語在卷（見本院卷第68頁至第70頁反面）
    綦詳，核與被告使用0000000000號行動電話與「阿文」所使
    用之0000000000行動電話於98年4 月1 日上午1 時12分之監
    聽譯文表所載：A （即被告）：喂。B （即阿文）：你到加
    油站的時間，差不多1 個小時又45分鐘左右到就可以了。A
    ：1 個小時又45分鐘。B ：對啊。A ：那有那麼快的。B ：
    沒有那麼快的。B ：沒有那麼快嗎，從那裡到加油站呢。A
    ：我現在這裡。B ：對阿。A ：有那麼快嗎？慢慢開吧！那
    個有辦法開快嗎？B ：喔！那你按差不多兩小時啦。A ：我
    要那個我在打給你，你看他好了嗎。B ：好了ㄚ。A ：我就
    走的時候打給你。B ：好等內容（見本院卷第46頁）相契合
    。參酌被告於警詢中供稱：「（問：一級毒品海洛因做何用
    途？）係由臺北一位朋友於98年3 月30日在臺北縣五股交流
    道下，將K 他命及裝有黃色東西的紅色手提袋交給我，並交
    待我代為保管。」、「（問：請詳述綽號阿文男子係如何將
    海洛因及K 他命毒品交付給你？）阿文於98年3 月30日16時
    許，以門號0000000000撥打0000000000號行動電話與我聯繫
    ，邀約我前去臺北縣五股玩，我一人於19時30分許到達臺北
    縣五股交流道加油站旁，阿文隨即上車聊天後，便將裝有K
    他命及黃色外裝兩塊東西的手提袋給我，要求代為保管，會
    很快拿回，我就答應，因我認為阿文交給我的東西很危險，
    所以我於同日20時許，隨即返回臺中市○○○○路491 巷5
    號租屋處」。夾鏈袋1 包也是阿文一同寄放的。「（問：你
    明知上述裝有K 他命及黃色外裝兩塊東西手提袋危險，為何
    你會代為保管？）因為阿文拜託我，所以我才會代為保管」
    等語（見警卷第4 頁至第5 頁）以觀，被告顯然對於「阿文
    」所交付手提袋之物，內裝有海洛因及愷他命之事實，事前
    知之甚詳，因該批海洛因及愷他命之數量甚多，如遭警方查
    獲將面臨嚴厲之刑事追訴，為避免夜長夢多，因而隨即將之
    運輸至被告前揭租屋外之上述車內放置，嗣後應「阿文」之
    要求運輸至臺北欲交予「阿文」，被告與「阿文」電話交談
    中甚且拒絕「阿文」要求其開快車趕往約定地點，並因而不
    悅地反問「阿文」車上載有上述毒品能開快車？是以，被告
    對於「阿文」所交付之物品，係包括海洛因及愷他命之事實
    ，事先知之甚詳，昭昭甚明。
  (三)本案扣案之海洛因磚2 塊，合計淨重695.46公克、純度77.6
    7%、純質淨重540.16公克，共價值約320 萬左右，零售可獲
    利約3 至4 倍等節，業據證人賴威翔於本院審理證述（見本
    院卷第69頁）在卷，已詳如前述，並有上述法務部調查局濫
    用藥物實驗室98年4 月28日調科壹字第09823013260 號鑑定
    書存卷（見偵卷第53頁）可佐，故該批海洛因若流入市面販
    售，獲利不斐，若非被告深諳其情，並深受「阿文」之信任
    ，「阿文」豈敢甘冒損失該海洛因之重大風險，而委以被告
    寄藏及運輸重任？且「阿文」事前亦會詳為交待手提袋內裝
    之物品，包含有2 塊海洛因，一則使被告有所警覺、謹慎小
    心，以避免有閃失，以致損失鉅額之毒品，二則以防止被告
    「黑吃黑」侵占海洛因，事後否認有寄藏海洛因，日後追討
    無據之事發生。
  (四)綜上所述，被告能辯稱：伊不知受託運輸之物為海洛因，而
    否認有運輸第一級毒品之犯意云云，有違常理，不足採信。
二、新舊法比較之說明：
  (一)查被告行為後，毒品危害防制條例部分條文業於98年5 月20
    日修正公布，並自公布日起算至第3 日生效（司法院98 年6
    月29日院臺廳刑一字第0980014643函參照）。本次毒品危害
    防制條例修正之比較新舊法，自應就罪刑有關之加重、減輕
    及其他法定加減原因等一切情形，本於統一性及整體性原則
    ，綜其全部罪刑之結果而為比較。
  (二)修正前毒品危害防制條例第4 條第1 項原規定：「製造、運
    輸、販賣第一級毒品者，處死刑或無期徒刑；處無期徒刑者
    ，得併科新臺幣一千萬元以下罰金」，經修正為：「製造、
    運輸、販賣第一級毒品者，處死刑或無期徒刑；處無期徒刑
    者，得併科新臺幣二千萬元以下罰金」；同條例第4 條第3
    項原規定：「製造、運輸、販賣第三級毒品者，處五年以上
    有期徒刑，得併科新臺幣五百萬元以下罰金」，經修正為：
    「製造、運輸、販賣第三級毒品者，處五年以上有期徒刑，
    得併科新臺幣七百萬元以下罰金」，經比較新舊法之結果，
    修正前、後之毒品危害防制條例第4 條第1 項、第3 項在法
    定自由刑部分之規定，並無有利、不利於被告之情形，惟修
    正後之毒品危害防制條例第4 條第1 項、第3 項在法定罰金
    刑部分，均較不利於被告。
  (三)經綜合全部罪刑之結果為比較後，被告運輸第一級毒品、第
    三級毒品之行為，應整體適用較有利之修正前毒品危害防制
    條例之規定。
三、查海洛因及愷他命係分屬毒品危害防制條例第2 條第2 項第
    1 款及第3 款所列之第一級及第三級毒品，未經許可，不得
    運輸，且毒品危害防制條例第4 條所稱之運輸毒品罪，不以
    國外輸入國內或國內輸出國外為限，其在國內運輸者亦屬之
    （司法院36年院解字第3541號、37年院解字第3853號解釋意
    旨參照）。又所謂「運輸」，係指本於運輸意思而搬運輸送
    而言，倘其有此意圖者，一有搬運輸送之行為，犯罪即已成
    立，並非以運抵目的地為完成犯罪之要件。因此應以起運為
    著手，以運離現場為其既遂，則運輸毒品罪，並不以兩地間
    毒品直接運送移轉存置於特定地點為限，其以迂迴、輾轉方
    法，利用不相同之運輸工具、方法將特定之毒品移轉運送至
    最終目的者，其各階段之運送行為，均不失為運輸行為之一
    種，此即為運輸毒品罪之犯罪構成要件之行為（最高法院92
    年度臺上字第5426號、95年度臺上字第6577號判決意旨可資
    參照）。寄藏與持有，均係將物置於自己實力支配之下，僅
    寄藏必先有他人之持有行為，而後始為之受寄代藏而已，故
    寄藏之受人委託代為保管，其保管之本身，亦屬持有，不過
    ，此之持有係受寄之當然結果。刑法第186 條雖僅規定「持
    有」，而未將寄藏行為定為獨立之罪名，但仍不能以此即謂
    「寄藏」在槍砲彈藥刀械管制條例公布施行前不成立犯罪。
    槍砲彈藥刀械管制條例第7 條第4 項，第11條第2 項係將「
    持有」與「寄藏」為分別之處罰規定，則單純之「持有」，
    固不包括「寄藏」，但「寄藏」之受人委託代為保管，其保
    管之本身所為之「持有」，既係「寄藏」之當然結果，法律
    上自宜僅就「寄藏」行為為包括之評價，不應另就「持有」
    予以論罪（最高法院74年臺上字第3400號判例可資參照）。
    被告受「阿文」之委託寄藏上述毒品，將之運至上述臺中租
    處外，將車輛停放在空地上，而未將之取出，事後應「阿文
    」之要求，再運輸至臺北欲交予「阿文」，途中行經后里收
    費站為警查獲之犯行，因已有搬運輸送之行為。是核被告所
    為，係犯修正前毒品危害防制條例第4 條第2 項之運輸第一
    級毒品罪，及修正前同條例第4 條第3 項之運輸第三級毒品
    罪。被告寄藏第一級毒品、第三級毒品之低度行為，均為其
    後運輸第一級毒品及第三級毒品之高度行為所吸收，不另論
    罪。被告所為上開犯行，與「阿文」間，有犯意聯絡及行為
    分擔，為共同正犯。被告以一運輸行為，同時運輸第一級毒
    品及第三級毒品，為想像競合犯，應從一重論以運輸第一級
    毒品罪。至於被告之辯護人就被告前揭所為，認應論以寄藏
    第三級毒品罪云云。然依前揭說明及論述，被告顯然是受託
    擔任運輸海洛因及愷他命毒品之任務，並非僅受委託寄藏愷
    他命，是辯護人此部分之辯解，尚難採納。查被告曾犯殺人
    案件，經最高法院於89年8 月17日以89年度台上訴字第4899
    號判決有期徒刑8 年確定，於92年9 月23日縮短刑期假釋出
    獄，96年4 月1 日假釋期滿，未經撤銷，未執行之刑，視為
    已執行，有臺灣高等法院被告前案紀錄表在卷可佐，其於5
    年以內故意再犯本件有期徒刑以上之罪，為累犯，除就法定
    本刑為死刑、無期徒刑部分，不得加重外，其餘部分仍應依
    刑法第47條第1 項規定加重其刑。次按刑之量定，為求個案
    裁判之妥當性，法律固賦予法院裁量權，但此項裁量權之行
    使，除應依刑法第57條規定，審酌行為人及其行為等一切情
    狀，為整體之評價，並應顧及比例原則與平等原則，使罪刑
    均衡，輕重得宜，以契合社會之法律感情。又刑法第59條規
    定犯罪之情狀可憫恕者，得酌量減輕其刑，其所謂「犯罪之
    情狀」，與同法第57條規定科刑時應審酌之一切情狀，並非
    有截然不同之領域，於裁判上酌減其刑時，應就犯罪一切情
    狀，予以全盤考量，審酌其犯罪有無可憫恕之事由（即有無
    特殊之原因與環境，在客觀上足以引起一般同情，以及宣告
    法定低度刑，是否猶嫌過重等等），以為判斷。本院審酌被
    告運輸第一級毒品罪之法定刑為「死刑或無期徒刑；處無期
    徒刑者，得併科新臺幣二千萬元以下罰金」，然同為運輸第
    一級毒品之人，其原因動機不一，犯罪情節未必盡相同，或
    有運輸鉅量毒品之毒梟者，或有運輸少量毒品者，且本案查
    無證據證明被告係擔任犯罪集團之主要人員，或是擔任出資
    籌劃之犯罪首腦，被告涉案之情節顯然較輕，如科予被告運
    輸第一級毒品罪之法定最低度刑即無期徒刑，將使被告人身
    自由遭受永久之剝奪，與其所犯案情節相互權衡之下，有刑
    罰過苛之虞，而非全無可值同情憫恕之處，爰適用刑法第59
    條之規定酌量減輕其刑，並依法先加後減之。爰審酌被告明
    知「阿文」之成年男子，所委託運輸者係第一級毒品海洛因
    及第三級毒品愷他命，屬違禁物，竟仍應允寄藏、運輸，犯
    罪之動機、目的可議，但手段平和，運輸海洛因、愷他命之
    數量雖不少，但尚未領取即為警查獲，所生之危害非鉅，被
    告又未因而獲取任何利益，再考其智識、生活情狀，暨犯後
    未能坦認全部犯行之犯後態度等一切情狀，量處如主文所示
    之刑，以資懲儆。按毒品危害防制條例第2 條第2 項規定，
    毒品依其成癮性、濫用性及對社會危害性分為4 級，並就製
    造、運輸、販賣、意圖販賣而持有、以非法方法使人施用、
    引誘他人施用及轉讓等不同品項毒品之行為，分別定其處罰
    。至施用或持有第三、四級毒品，因其可罰性較低，故予除
    罪化，僅就施用及持有第一、二級毒品科以刑罰。惟鑑於第
    三、四級毒品均係管制藥品，特於同條例第11條之1 明定無
    正當理由，不得擅自持有；第18條第1 項後段復規定查獲之
    第三、四級毒品，無正當理由而擅自持有者，沒入銷燬之。
    從而，依同條例第18條第1 項後段應沒入銷燬之毒品，專指
    查獲之施用、持有第三、四級毒品而言；倘係查獲之製造、
    運輸、販賣、意圖販賣而持有、以非法方法使人施用、引誘
    他人施用或轉讓之第三、四級毒品，既屬同條例相關法條明
    文規定處罰之犯罪行為，即非該條項應沒入銷燬之範圍。又
    同條例第19條第1項 所定「供犯罪所用或因犯罪所得之物」
    ，係指犯第4 條至第9 條、第12條、第13條或第14條第1 項
    、第2 項之罪所用或所得之物，不包括毒品本身在內，自不
    得為第三、四級毒品之沒收依據（以犯第4 條第3 項販賣第
    三級毒品罪為例，其供犯罪所用之物，當指「供販賣第三級
    毒品所用之物」而言；第三級毒品本身為販賣之標的，為遂
    行販賣該毒品使用之物，始屬「供犯罪《犯第4 條第3 項之
    販賣第三級毒品罪》所用之物」，其理至明）。同條例對於
    查獲之製造、運輸、販賣、意圖販賣而持有、以非法方法使
    人施用、引誘他人施用及轉讓第三、四級毒品之沒收，並無
    特別規定，如其行為已構成犯罪，則該毒品即屬不受法律保
    護之違禁物，應回歸刑法之適用，依刑法第38條第1 項第1
    款之規定沒收之（最高法院95年度臺上字911 號判決意旨可
    資參照）。故扣案之第三級毒品愷他命，合計驗餘淨重796.
    68公克（驗前總毛重806.59公克，減去包裝塑膠袋總重約9.
    68公克，再減去取0.23公克鑑定後，等於合計驗餘淨重796.
    68公克），因被告與「阿文」共同運輸愷他命已構成犯罪，
    則該毒品即屬不受法律保護之違禁物，均應依刑法第38條第
    1 項第1 款之規定沒收之。另扣案之第一級毒品海洛因磚2
    塊，合計驗餘淨重695.46公克，係屬毒品危害防制條例第第
    2 條第2 項第1 款、第3 款規定之第一級毒品，應依毒品危
    害防制條例第18條第1 項前段之規定沒收銷燬之。又按毒品
    危害防制條例第18條第1 項規定，得諭知沒收並銷燬之者，
    以查獲之毒品及專供製造或施用毒品之器具為限，並不及於
    毒品之外包裝。而毒品外包裝既係用於包裹毒品，防其裸露
    、潮濕，便於走私、運輸及攜帶販賣，亦係供走私、運輸及
    販賣毒品所用之物，應依毒品危害防制條例第19條第1 項之
    規定宣告沒收之，方屬適法（最高法院94年度台上字第1844
    號判決可資參照）。扣案之海洛因外包裝2 個、愷他命外包
    裝8 個及手提袋1 個，可防止毒品潮溼、裸露，便於攜帶，
    並可加以偽裝，防人發現，且外包裝經檢驗單位與海洛因、
    愷他命分別析離秤重，均屬「阿文」所有之物；而扣案之SN
    OY牌行動電話手機1 支（含門號0000000000SIM 卡1 枚）及
    NISS AN 牌車號6869－WB號自用小客車1 輛，均被告所有之
    物，供其聯繫運輸毒品之用，業據被告供承在卷，均應依同
    條例第19條第1 項前段規定宣告沒收。
四、至於扣案之「阿文」所有之夾鏈袋1 包，被告所有之第四級
    毒品一粒眠99顆、現金53萬4 千元、合作金庫銀行存摺1 本
    （帳號0000000000000 號）、台新銀行存摺1 本（帳號0000
    000000000 號）、帳冊1 本、第四級毒品一粒眠10顆、第二
    級毒品大麻1 小包，毛重0.5 公克、第二級毒品甲基安非他
    命1 小包，毛重0.5 公克，證人王政偉所有之房屋租賃契約
    1 本、第三級毒品愷他命1 小包，毛重約1. 1公克、帳冊1
    本，既無積極事證足以證明與被告所犯運輸毒品罪有關，爰
    不於本案中宣告沒收，附此敘明。另上述送驗耗費之海洛因
    及愷他命，既已不存在，爰不為沒收之諭知，併此敘明。
據上論斷，應依刑事訴訟法第299 條第1 項前段，（修正前）毒
品危害防制條例第4 條第1 項、第3 項，第18條第1 項前段、第
19條第1 項前段，刑法第2 條第1 項前段，第11條、第28條、第
47條第1 項、第59條、第38條第1 項第1款，判決如主文。
本案經檢察官乙○○到庭執行職務。
中    華    民    國    98    年    9     月    7     日
              刑事第十二庭  審判長  法  官  楊萬益
                                    法  官  劉邦繡
                                    法  官  廖慧如
以上正本證明與原本無異。
如不服本判決應於收受判決後10日內向本院提出上訴書狀，並應
敘述具體理由；其未敘述上訴理由者，應於上訴期間屆滿後20日
內向本院補提理由書（均須按他造當事人之人數附繕本）「切勿
逕送上級法院」。
                                    書記官  譚系媛
中    華    民    國    98    年    9     月    7     日
附錄本案論罪科刑法條全文：
修正前毒品危害防制條例第4條
製造、運輸、販賣第一級毒品者，處死刑或無期徒刑；處無期徒
刑者，得併科新臺幣 1 千萬元以下罰金。
製造、運輸、販賣第二級毒品者，處無期徒刑或 7 年以上有期徒
刑，得併科新臺幣 7 百萬元以下罰金。
製造、運輸、販賣第三級毒品者，處 5 年以上有期徒刑，得併科
新臺幣 5 百萬元以下罰金。
製造、運輸、販賣第四級毒品者，處 3 年以上 10 年以下有期徒
刑，得併科新臺幣 3 百萬元以下罰金。
製造、運輸、販賣專供製造或施用毒品之器具者，處1 年以上7
年以下有期徒刑，得併科新臺幣 1 百萬元以下罰金。
前五項之未遂犯罰之。


司法院資訊處製作；財團法人民間司法改革基金會備份。
